臺灣高等法院刑事判決
110年度重侵上更二字第6號
上  訴  人  臺灣士林地方檢察署檢察官
上  訴  人  
即  被  告  張○○
選任辯護人  楊承叡律師
            崔駿武律師
上列上訴人因家暴妨害性自主案件，不服臺灣士林地方法院105
年度侵訴字第16號，中華民國106年7月27日第一審判決（起訴案
號：臺灣士林地方檢察署104年度偵字第10591號），提起上訴，
經判決後，由最高法院第二次發回更審，本院判決如下：
    主  文
上訴駁回。
    犯罪事實
一、張○○與代號0000-000000A之女子（姓名年籍詳卷，下稱B女
    ）前為男女朋友，代號0000-000000之女子（民國00年0月生
    ，姓名年籍詳卷，下稱A女）則為B女之女。緣B女為方便A女
    就學，乃請託張○○自103年2月下旬某日起每週一至週四代為
    照顧A女，並讓A女居住在其位於臺北市士林區（地址詳卷）
    之住處，由張○○代為照顧，張○○因而與A女曾有同居關係，
    為家庭暴力防治法第3條第2款之家庭成員。詎張○○雖知悉A
    女未滿7歲，無合意為猥褻行為之意思能力，仍利用照顧A女
    之機會，基於對未滿14歲女子強制猥褻之犯意，於103年2月
    （起訴書誤載為103年6月，應予更正）下旬某日至104年4月
    23日之期間內某日，在上開住處之臥房內，違反A女之意願
    ，以其生殖器（即陰莖）碰觸A女生殖器外側（即外陰部）
    ，而對A女為強制猥褻行為1次。嗣經A女所就讀學校之愛心
    志工發現A女之性觀念過於早熟，告知輔導老師黃○○訪談A女
    後依法通報，始悉上情。
二、案經臺北市政府警察局士林分局報告臺灣士林地方檢察署檢
    察官偵查起訴。
    理  由
一、本院審理範圍：
　　檢察官以上訴人即被告張○○於103年6月起至104年4月23日止
    ，在上開地點，以其手掌碰觸被害人A女生殖器外側、以其
    生殖器碰觸A女生殖器外側各1次，均係犯刑法第224條之1、
    第222條第1項第2款之加重強制猥褻罪嫌，提起公訴，經原
    審審理結果，認被告以其生殖器碰觸A女生殖器外側1次，而
    判處加重強制猥褻罪刑，另被告被訴以其手掌碰觸A女生殖
    器外側1次部分，則判決被告無罪，檢察官不服，對原判決
    之全部提起上訴，被告則就原判決有罪部分不服提起上訴，
    經本院前審判決駁回檢察官及被告之上訴，被告仍就該有罪
    部分不服提起上訴，檢察官則未上訴（故原審判決被告無罪
    部分，即被告被訴以其手掌碰觸A女生殖器外側1次部分，業
    已確定），嗣上開有罪部分（即被告以其生殖器碰觸A女生
    殖器外側1次部分）經最高法院判決撤銷發回本院更審，故
    本院僅就關於被告以其生殖器碰觸A女生殖器外側1次部分之
    犯罪事實加以審理，先予敘明。
二、證據能力之說明：
  ㈠證人A女於104年5月5日、10月21日檢察官偵查中因未滿16歲
    ，依刑事訴訟法第186條第1項第1款規定，不得令其具結，
    是A女於上開期日偵訊時之證述，雖未經具結，然查無證據
    足認檢察官有違法取供或上開證人有非出於自由意志而為陳
    述之情事，既無顯不可信之情況，揆諸刑事訴訟法第159條
    之1第2項規定，自有證據能力。復A女於原審審理時到庭作
    證，已賦予檢察官、被告及辯護人對質詰問之機會，應認已
    經合法調查而得為證據，被告及辯護人以A女於偵訊時之證
    述與原審審理時之證述有不一致之處（詳後述），否認其證
    據能力，並無足採。
　㈡證人即A女就讀學校之輔導老師黃○○、社工許○○、李○○於偵查
    中向檢察官陳述時，均經具結（見104他1500卷第41、42、4
    8頁），且查無證據足認檢察官有違法取供或上開證人有非
    出於自由意志而為陳述之情事，既無顯不可信之情況，揆諸
    刑事訴訟法第159條之1第2項規定，自有證據能力。復上開
    證人於原審審理時均到庭作證，已賦予檢察官、被告及辯護
    人對質詰問之機會，應認已經合法調查而得為證據。被告及
    辯護人雖否認其等證述之證據能力，惟並未釋明上開證人證
    述時之情況，有何顯不可信之情形，且本判決所援引各該證
    人於偵訊時之證述，係基於其等感官知覺之直接作用，證述
    見聞A女案發後行止及本案通報、查獲之經過，僅係用以證
    明A女相關行止、供述存否或本案通報、查獲經過，而非憑
    以證明其等所聽聞之A女傳述屬實，是被告及辯護人否認其
    等證述之證據能力，亦無可採。
　㈢關於內政部警政署刑事警察局105年1月30日刑鑑字第1050500
    083號被告測謊鑑定書之證據能力：
　⒈按測謊鑑定究竟有無證據能力，刑事訴訟法並無明文規定，
    惟實務上，送鑑單位依刑事訴訟法第208條第1項規定，囑託
    法務部調查局或內政部警政署刑事警察局為測謊檢查，受囑
    託機關就檢查結果，以該機關名義函覆原囑託之送鑑單位，
    該測謊檢查結果之書面報告，即係受囑託機關之鑑定報告，
    該機關之鑑定報告，形式上若符合測謊基本程式要件，包括
    ：⑴已告知受測者得拒絕受測，以減輕其不必要之壓力，受
    測者仍同意配合。⑵測謊員須經良好之專業訓練與相當之經
    驗。⑶測謊儀器品質良好且運作正常。⑷受測者身心及意識狀
    態正常。⑸測謊環境良好，無不當之外力干擾等要件，即賦
    予證據能力，非謂機關之測謊鑑定報告書當然有證據能力。
    而具上述形式之證據能力者，始予以實質之價值判斷，必符
    合待證事實需求者，始有證明力（最高法院95年度台上字第
    5684號、105年度台上字第642號判決意旨參照）。
　⒉內政部警政署刑事警察局105年1月30日刑鑑字第1050500083
    號鑑定書，固認：被告於測前會談否認用生殖器磨蹭A女下
    體，經測試結果，呈不實反應等情，有該鑑定書及附件（含
    測謊鑑定資料表、測謊鑑定說明書、測謊圖譜分析量化表、
    測謊〈Polygraph〉儀器測試具結書、測謊鑑定人資歷表）在
    卷可憑（見104偵10591卷第140至143頁）。查被告於受測前
    固填寫測謊（Polygraph）儀器測試具結書，嗣並配合鑑定
    人進行測謊鑑定，惟該具結書所示欄位：「出於自由意志同
    意接受貴局進行Polygraph儀器測試，若遇夜間亦同意進行
    測試（簽名）＿＿＿」，未見被告簽名同意，則被告是否確實
    自願性同意配合測謊，尚非無疑；且被告稱其平時睡眠共8
    小時，測前睡眠共4小時，雖說話聽得清楚，精神可集中，
    但仍自感睡眠較少等情，有上開鑑定書所附之測謊（Polygr
    aph）儀器測試具結書在卷可考（見104偵10591卷第142頁）
    。雖內政部警政署刑事警察局嗣以105年4月8日刑鑑字第105
    0026228號函稱：本案先以「熟悉測試法」檢測生理圖譜反
    應情形，認為受測人當時狀況穩定處於可鑑測之狀態下，再
    以「區域比對法」進行相關案情測試，該法係以受測人自身
    生理圖譜反應為自我比對基準，該測試生理圖譜反應未呈紊
    亂情形且有足夠特徵可供研判，故認被告所述病症，並不會
    影響測謊測試結果等語（見104偵10591卷第167頁）。然測
    謊之原理係在偵測人說謊產生之心理壓力所導致之生理變化
    ，影響人生理狀態之因素繁多，最高法院前開判決以身心狀
    態正常作為測謊基本程式要件之一，目的即在排除與案件無
    關之身心因素對於測謊結果之干擾。稽之內政部警政署刑事
    警察局104年12月9日刑鑑字第1048010652號函載明：本局排
    定對被告測謊，請囑被告於測前應睡眠充足，勿飲酒精飲料
    俾利鑑測等語（見104偵10591卷第130頁），且前開測謊儀
    器測試具結書將睡眠狀況列為測前詢問問題之一，足見睡眠
    是否足夠對於受測人之生理狀態亦有影響，本案被告受測前
    之睡眠僅其平常睡眠時間之一半，難謂睡眠充足，且睡眠不
    足為一暫時之狀況，鑑定人於測前會談察知後，原可藉由更
    改測試期日予以排除，然鑑定人仍於被告自陳睡眠明顯不足
    之情況下實施測謊鑑定，則被告及辯護人以被告受測時因睡
    眠不足影響其身心狀態，質疑該測謊鑑定報告不符測謊基本
    程式要件，尚非無據（見110重侵上更二6卷第122頁），況
    被告復未於前開「出於自由意志同意接受貴局進行Polygrap
    h儀器測試」之欄位簽名，已如前述，故本院排除該測謊鑑
    定書作為本案認定被告有罪之證據。
　㈣除前述證據外，本案據以認定被告犯罪之其他供述證據（詳
    如後述），其中屬於傳聞證據之部分，檢察官、被告及辯護
    人在本院審理時均同意其證據能力，復經本院審酌認該等證
    據之作成無違法、不當或顯不可信之情況，非供述證據亦查
    無公務員違背法定程序而取得之情事，揆諸刑事訴訟法第15
    8條之4反面解釋、第159條至第159條之5規定，均有證據能
    力。
三、認定犯罪事實所憑之證據及理由：
    訊據被告固坦承前與B女為男女朋友，B女為方便A女就學，
    曾請託被告自103年2月下旬某日至104年4月23日期間之每週
    一至週四代為照顧A女，並讓A女居住在其前開住處，由其代
    為照顧，惟矢口否認有何加重強制猥褻犯行，辯稱：我將A
    女視如己出，沒有對A女為猥褻行為，A女都是與我母親甲○○
    睡，A女從來沒有對甲○○或B女反應有上開加重強制猥褻之情
    形云云。辯護人則辯護稱：A女於偵訊及原審審理時所述完
    全不符，難認屬實，雖然司法精神醫學鑑定報告認為A女於
    偵訊時之陳述屬實，但B女證稱A女說話有無厘頭、愛說謊之
    小毛病，有研究認為兒童並非不會說謊、欺騙及吹牛，且比
    例不低，該鑑定報告之意見顯與研究、期刊、論文所載不符
    ，更與B女、甲○○所述不符，難以採為不利於被告認定之依
    據；證人即A女學校老師、社工等人之證述，均係聽聞A女之
    轉述，均不足以佐證A女所述屬實云云。經查：
  ㈠被告與B女為男女朋友，B女為方便A女就學，曾請託被告於10
    3年2月下旬某日至104年4月23日期間之每週一至週四代為照
    顧A女，並讓A女居住在其前開住處，由其代為照顧等事實，
    業據被告坦承不諱，核與證人B女 、A女於偵訊及原審審理
    時之證述（見104偵10591卷第151至152、160頁，104他1500
    卷第7、13頁，105侵訴16卷㈠第169至171頁，卷㈡第94至95頁
    ）、證人甲○○於偵訊及原審審理時之證述（見104偵10591卷
    第99頁，105侵訴16卷㈠第131頁）情節相符。又A女係00年0
    月生，於103年2月下旬時僅5歲7個多月（幼稚園大班），於
    104年4月23日經社會局安置時亦僅有6歲9個多月大（國小一
    年級下學期），被告知悉A女於上開期間為未滿7歲之兒童等
    情，亦為被告所不否認，並有A女之真實姓名年籍對照表及
    臺北市家庭暴力暨性侵害防制中心104年10月7日北市家防性
    字第10431368600號、104年11月17日北市家防性字第104315
    32800號函及所附個案報告表附卷可稽（見104偵10591卷第6
    6至68、111至113頁），此部分事實，首堪認定。
  ㈡關於A女歷次之證述：
　⒈於104年5月5日檢察官首次訊問時，A女未經誘導或暗示即自
    行陳明：爸爸（指被告）有時住在地下室，如果有二姐時，
    就會到2樓住，2樓可以聽音樂、玩電腦；我和爸爸在房間內
    有時候會看一些脫光衣服的照片、圖片，我有看一些男生、
    女生在幹嘛幹嘛不知道的影片，是違法的，就是男生跟女生
    「醜喵喵」的事，「醜喵喵」就是男生跟女生變寶寶的事情
    ，「醜喵喵」的圖片很多，爸爸下載一堆，「醜喵喵」的影
    片都是在做生殖，也就是生寶寶的事情。我也有做過生殖的
    事，就是爸爸的小雞雞在我重要部位（指陰部）外面碰來碰
    去，我有「毛毛的感覺、軟軟的感覺」等語（見104他1500
    卷第7、9至10、13、15至18頁）。
  ⒉於104年10月21日偵訊時A女證稱：我住在2樓，跟爸爸住同一
    間，有時候阿嬤（指甲○○）會進來陪我睡覺，有時候我會跟
    爸爸、阿嬤三個人一起睡，但比較常跟爸爸兩個人睡；除了
    洗澡以外，我會在房間內爸爸用電腦看影片時，看到爸爸尿
    尿的地方，爸爸會露出重要部位，我會看到重要部位及「醜
    喵喵」的影片；爸爸尿尿的地方除了碰我重要部位外，沒有
    碰我身體其他地方；我們就兩個人坐在床上，我尿尿的地方
    碰到爸爸尿尿的地方時，「會有熱熱、溫暖、軟或硬的感覺
    」等語（見104偵10591卷第72至75、81頁）。
　⒊於106年5月11日於原審審理時A女證稱：我以前都叫被告爸爸
    ，那時候我不知道被告是我乾爸；乾爸有講跟他做的「那件
    事」不可以說出來，就是「醜喵喵」的事情不能告訴別人；
    因為乾爸對我做「法院現在在處理的事情」，所以我越來越
    不信任他；我之前跟檢察官說的，都是發生在我身上的事情
    等語（見105侵訴16卷㈡第94、103、118、122至123頁）。關
    於被告有於其住處房間內以其生殖器（即陰莖）碰觸A女生
    殖器外側（即外陰部）一事，A女前後證述一致。　
　㈢關於A女就讀學校通報本案之經過及A女經安置之情形：
  ⒈證人即A女就讀國小一年級時之輔導老師黃○○於偵訊及原審審
    理時結證稱：本件剛開始是輔導志工（愛心媽媽）向輔導組
    長反應A女對於男女性事之言談內容超齡成熟，經其實施訪
    談，A女表示老師準備的書本「我的小雞雞」及「我從哪裡
    來，告訴你關於出生的一切秘密」，她都知道，因為她與被
    告一起看電腦上的影片，知道男生的放到女生的那邊抖動抖
    動，女生會很開心，且用手比動作，將一隻手的食指插入另
    一隻手的拳頭內，另A女表示他跟爸爸會脫光光一起睡覺、
    互相撫摸，感覺很開心，其因認為A女有異常便向主任報告
    ，隔天就決定通報，社工就過來帶走A女等語（見104他1500
    卷第45至46頁，105侵訴16卷㈡第34至52頁）。
  ⒉證人即安置機構天主教福利會社工李○○於偵訊及原審審理時
    結證稱：A女第一次向我提及被性侵經過，是在104年4月29
    日中午休息時，她在安置機構走廊看到我，立即對我說「我
    只要不要摸大人尿尿的地方，就可以不用來這裡（安置機構
    ）了嗎？」，我就請她於當日下午1時40分與我會談，她說
    「我知道這樣是不對的，但我很愛我的爸爸，我們在愛的時
    候，我的靈魂會跑出去，在客廳、浴室我們都沒有穿衣服…
    有時爸爸想要舒服的時候，我會抱著爸爸」，但此時A女的
    左手摸著自己生殖器的地方，然後A女說「可是是男生尿尿
    的地方」，此時A女的左手是上下做自慰的動作，然後她說
    「我知道這是不對的，但是我很愛我爸爸」，這是在安置初
    期，當時我是不知道A女發生何事，只知道她被不當照顧等
    語（見104他1500卷第37至38頁，105侵訴16卷㈡第167至168
    頁）。
　⒊證人即臺北市家庭暴力暨性侵害防治中心社工許○○於偵訊時
    結證稱：本案通報後，其經由社工李○○通知，在104年4月底
    、5月初（檢察官首次訊問A女前）去安置機構找A女，A女說
    「爸爸（指被告）會把生殖器放在我尿尿的地方外面…（有
    沒有穿衣服或褲子？）沒有，（爸爸把生殖器放在尿尿地方
    外面做什麼？）爸爸就是碰來碰去」等語（見104他1500卷
    第39頁）。又其於原審審理時證稱：104偵10591卷第68頁反
    面之個案報告表記載「安置初期案主多次表達對案母男友有
    特殊情感，認為兩人是相愛的，對父親間的情感扭曲，不認
    為兩人一起洗澡、看色情影片有何不對」等資訊來源，是A
    女自己講出來的，A女會主動表達她與爸爸是相愛的，當A女
    提到一起洗澡或是看到一些影片或照片時，A女的神情與表
    現是開心愉悅的等語（見105侵訴16卷㈡第150頁）。
　⒋綜合前開證人所述本案通報之經過及A女接受機構安置時之情
    形，可見本案係因愛心志工及A女之輔導老師親眼見聞A女主
    動陳述男女性事及異常行止而進行通報、安置輔導，各該證
    人事前均不認識A女及被告，亦無利害關係，衡情本無預設A
    女有遭被告性侵害，進而引導或暗示A女為不利於被告陳述
    之必要。且由各該證人前開證述情節，A女經通報及機構安
    置初期，對被告有特殊情感、表現出對被告之愛戀，當可排
    除A女有誣陷被告之動機。
  ㈣參以下列事證足認A女之前開指訴為真實：
　⒈B女於原審審理時證稱：依照我的觀察，A女與被告的關係還
    不錯，像父女一樣等語（見105侵訴16卷㈠第175至176頁）；
    證人甲○○於原審審理時證稱：被告跟A女的感情非常好，就
    像親生父女等語（見105侵訴16卷㈠第135頁）；證人即A女之
    小學班導師阮○○於原審審理時證稱：A女從103年9月開始到
    我班上，開學第一天就是被告來接A女，然後聯絡簿、功課
    都是被告簽名，我也有打電話跟被告聯絡過，A女都叫被告
    爸爸，我認知被告是A女的實際照顧者等語（見105侵訴16卷
    ㈡第20頁、第22至24頁），及證人即A女之安親班老師葉○○於
    原審審理時稱：A女放學時通常是被告來帶她回家，A女都稱
    呼被告為爸爸，她們感情還不錯，被告來接A女時，A女看到
    被告的反應很開心，就像爸爸關心女兒，女兒在乎爸爸等語
    （見105侵訴16卷㈡第9至10頁），可知A女 原確與被告感情
    融洽且情同父女。再證人即A女主責社工許○○於其製作之個
    案報告表記載：安置初期，A女多次主動表達對被告有特殊
    愛慕情感，認為兩人是相愛的；安置初期，A女對於與家人
    會面沒有特別期待，但會不斷確認與誰會面，會面後對於不
    是和被告會面感到失望等語（見104偵10591卷第67-1頁、第
    113頁）；復於原審審理時證稱：A女 有主動表達是愛被告
    的，在提到與被告一起洗澡或看一些影片、照片時，A女神
    情和表現是開心愉悅的。當與A女提到其他事情時，A女會覺
    得無聊隨便回答，但是提到被告時，A女會特別有興趣去回
    答等語（見105侵訴16卷㈡第151頁）；證人即A女安置機構社
    工李○○於原審審理時亦證稱：A女一開始叫被告爸爸，後期
    就改稱乾爸，A女有說她很喜歡爸爸，但她知道這是不對的
    ，她會反覆這樣說等語（見105侵訴16卷㈡第167頁），及A女
    於104年6月11日、6月18日、6月25日諮商輔導時仍稱：「那
    個爸爸（按指被告）很愛自己，自己也很愛對方」、「自己
    很想念爸爸」、「目前自己覺得爸爸還是對自己最好的人」
    （見106侵上訴256卷第372頁），足見A女即使在104年5月5
    日接受檢察官偵訊後，仍對被告存有正面情感，若被告確無
    本案犯行，A女實無虛構事實以陷害被告之理。
　⒉A女於偵訊時證稱：我平常時是跟爸爸、媽媽住在一起，但我
    們算是分開來的家，這邊是16樓，這邊是2樓，這邊是地下
    室，每次要騎摩托車才能過去；16樓住阿祖、舅婆、舅公，
    2樓有爸爸、阿嬤、姑姑、叔叔，地下室有媽媽、二姐，爸
    爸有時住在地下室，如果有二姐時，就會到2樓住，2樓可以
    聽音樂、玩電腦；我、爸爸、阿嬤也會三個人躺在一起睡，
    因為阿嬤的房間亂死了等語（見104他1500卷第7、13頁），
    核與證人甲○○於偵訊及原審審理時稱：B女住在陽明醫院附
    近的地下室，被告跟B女交往後，會去接她下班，然後去住
    她那邊；我們家平時晚餐不開伙，都是到我母親家吃飯，之
    後我再帶A女回我家；A女來了之後，我就沒有睡在原本的房
    間，而是到被告的房間睡，被告房間內有一台桌上型電腦，
    A女會在被告房間內玩，我原本的房間就用來堆物品等語（
    見104偵10591卷第98至99頁，105侵訴16卷㈠第147頁、第156
    至157頁、第162至163頁）；B女於偵訊時證稱：A女到被告
    家住後，是被告幫我去接A女放學，然後到被告外婆家吃飯
    ，再回被告家洗澡、寫功課、睡覺，之後被告會來接我下班
    ，然後回我地下室住處等語（見104偵10591卷第153頁），
    及被告於偵訊時供稱：A女到我住處後，我晚上會去接B女下
    班，並住B女地下室那邊，但如果B女的女兒有回來，我就會
    回到2樓住「軒媽房」，「軒媽房」內有桌上型電腦等語相
    符（見104偵10591卷第94至96頁），並有被告、甲○○及B女
    於偵查中所繪被告住處平面圖在卷可稽（見104偵10591卷第
    103至104頁、第155頁），堪認A女在被告住處居住時，被告
    之房間內確有電腦，且被告會在房間內用電腦看影片，此與
    A女前開所稱會在房間內、被告用電腦看影片時，看到被告
    生殖器之客觀情狀相吻合。
　⒊經檢察官囑託臺北市立聯合醫院松德院區對A女進行精神醫學
    鑑定（心智發展狀態、表達能力精確性、自由陳述能力等）
    ，結果為：A女之魏氏幼兒智力測驗全智商98，相較於同年
    齡孩子，落於正常且中等範圍，對於語言表達及理解能力佳
    ，在語文歸納表現及詞彙使用精準度為其明顯優勢，能充分
    陳述一件事情的來龍去脈，也能描述事件的時間先後順序、
    前因後果，並已有時間及空間概念，能描述出人、事、時、
    地、物，另已有足夠之記憶能力，能夠記住相當長一段時間
    以前她所經歷的事情，並在詢問時，針對詢問內容做出清楚
    的陳述，有該「兒童青少年司法精神醫學鑑定報告」附卷可
    稽（見104偵10591卷第126至129頁），堪認A女確具相當之
    記憶及表達能力。此與A女前揭於偵訊時能清楚具體描述見
    聞，碰觸被告生殖器後之知覺感受；被告住處、被告外婆住
    處及B女住處係分屬不同空間；A女居住的房間內有電腦，而
    另一間房間則十分雜亂；被告分住被告住處及B女住處之情
    形等客觀情狀一致，且其中有關被告生殖器碰觸其外陰部時
    ，有「毛毛、熱熱、溫暖、軟或硬」之描述，除與男性生殖
    器之外觀、觸感及正常生理反應情形相符外，更非單純得藉
    書本圖片之解說所能領會，益徵A女前揭所言，均係其親身
    經歷後本於記憶、感受所為陳述，而非憑空幻想或杜撰。
　⒋又前開司法精神醫學鑑定報告認：縱未成年人相較於成年人
    更易受到誘導或暗示，但要植入完全不存在的事實並不容易
    。A女雖然顯得討好，但所陳述的經驗，和性有關的細節和
    內容，遠超過一般同齡兒童的性知識。所描述「爸爸」（指
    被告）生殖器形狀、撫摸與手淫的動作細節也很生動。這樣
    豐富清楚的細節或內容，若不是親身經驗，很難自行編造或
    幻想，也很難是受到某些無意間的暗示或詢問過程中一些較
    為直接或引導的問句就能引發這樣的內容。又A女對於被告
    具有正面，至少是矛盾的情感，因此從動機和能力來說，也
    很難歸因A女是為了自己其他目的而編造前述內容。此有「
    兒童青少年司法精神醫學鑑定報告」在卷可稽（見104偵105
    91卷第117頁、第126至129頁），益徵A女前揭證述，並非自
    行編造或幻想，亦無混淆現實與想像之情形，且由證人黃○○
    、李○○前開所述發現A女對男女性事早熟及異常行止，及A女
    係主動陳述被告之猥褻行為等情，難認A女係為討好詢問人
    而順著問題回答，其證述內容具有相當之憑信性。
　㈤按刑法第16章妨害性自主罪章係於88年4月21日修正公布，依
    同法第227條之立法理由及第221條在審查會審查時之修正理
    由說明，可知第227條第2項對於未滿14歲之男女為猥褻罪及
    同條第4項對於14歲以上未滿16歲之男女為猥褻罪，係以行
    為人與未滿14歲或14歲以上未滿16歲之男女「合意」為猥褻
    為構成要件，自須該未滿14歲或14歲以上未滿16歲之男女有
    同意猥褻之「意思能力」（下稱意思能力），且經其「同意
    」與行為人為猥褻者，始足當之。倘未滿14歲或14歲以上未
    滿16歲之男女欠缺意思能力，或不同意與行為人為猥褻，即
    與「合意猥褻」之構成要件不符。又刑法第221條第1項原規
    定「對於婦女以強暴、脅迫、藥劑、催眠術『或他法，至使
    不能抗拒』」業已修正為「對於男女以強暴、脅迫、恐嚇、
    催眠術或『其他違反其意願之方法』」，考其立法意旨，係認
    原條文之「至使不能抗拒」要件過於嚴格，容易造成受侵害
    者因需「拼命抵抗」以致於生命或身體遭受更大傷害，故修
    正為「違反其意願之方法」（即不以「至使不能抗拒」為要
    件）。是修正後所稱其他「違反其意願之方法」，應指該條
    所列舉之強暴、脅迫、恐嚇、催眠術以外，其他一切違反被
    害人意願之方法，妨害被害人之意思自由者而言，而不以類
    似於所列舉之強暴、脅迫、恐嚇、催眠術等相當之其他強制
    方法，足以壓抑被害人之性自主決定權為必要。又與行為人
    為猥褻之被害人如係欠缺意思能力之人（例如：未滿1歲之
    嬰兒），則行為人於對其為猥褻行為時，通常無須實行具體
    之違反其意願之方法行為，即可達到相當於妨害其意思自由
    之程度。亦即該被害人於被害當時，實與「具有意思能力但
    遭行為人以強暴、脅迫、恐嚇、催眠術或其他違反其意願之
    方法妨害其意思自由之被害人」立於相同之處境，如謂行為
    人並不該當於刑法第221條第1項「違反其意願之方法」之構
    成要件，而令其僅負刑法第227條第2項之對於未滿14歲之男
    女為猥褻罪責，法律適用亦顯失衡。至於被害人意思能力之
    有無，則應依據個案具體事實加以認定，要難僅因行為人並
    未實行具體之違反其意願之方法行為，逕認其並未違反被害
    人之意願。查A女於被告行為時年僅5至6歲，且依其於偵訊
    時證稱：我和爸爸（按指被告）有時候會看一些脫光衣服的
    照片、圖片，有時候我會叫的像大人女生不該叫的事，大人
    叫的；我有看一些男生、女生在幹嘛幹嘛不知道的影片，是
    違法的，就是男生跟女生「醜喵喵」的事，「醜喵喵」就是
    男生跟女生變寶寶的事情等語（見104他1500卷第9至10頁、
    第14至18頁），參以104年10月15日諮商輔導摘要記載：個
    案（按指A女）表示自己「目前」知道自己跟乾爸（按指被
    告）做的事情是錯的，特別是這不是小孩可以做的事…以前
    什麼都不懂（見106侵上訴256第373頁），可知A女縱因觀覽
    圖片或影片而知悉男女性交之事，但對性事仍屬懵懂無知，
    而任由被告操控，顯未認知其有自主決定是否與他人（含被
    告）為猥褻行為之意思能力。從而，被告利用此種情形，於
    上揭時、地以其生殖器碰觸A女之外陰部，依據前揭說明，
    自屬以違反A女意願之方法所為。
　㈥綜上，足認被告有於103年2月下旬某日至104年4月23日之期
    間內某日、在其前開住處，對A女為上述強制猥褻犯行，而
    被告明知A女於上開期間為未滿7歲之女子，無合意為猥褻行
    為之意思能力，竟為滿足自身性慾，違反A女之意願，以其
    生殖器碰觸A女之外陰部，主觀上顯具對未滿14歲之女子強
    制猥褻之犯意。起訴書雖認被告前開犯行係於103年「6月」
    起至104年4月23日間之某日所為，惟依證人B女於偵訊時稱
    ：A女係於102年10月到臺灣，在我那邊住4、5個月後，就到
    被告家住，戶籍也遷到被告家，被告的媽媽有幫忙照顧等語
    （見104偵10591卷第151、160頁），及證人甲○○於原審審理
    時證稱：B女為了寄戶籍讀國小，就把A女的戶籍遷到我家，
    後來A女就來我家住，前後住不到1年，A女就被安置了等語
    （見105侵訴16卷㈠第131至132頁），參以A女係於103年2月2
    5日遷入被告住處（有A女之個人戶籍資料查詢結果附於偵字
    不公開卷第157頁可查），並於104年4月23日經安置，顯見A
    女應非於103年「6月」始至被告家住，而係於103年2月下旬
    左右即至被告家住，是起訴書前開有關犯罪時間之認定，尚
    有未洽，惟此無礙於犯罪事實同一性之認定，本院自得逕予
    更正。
　㈦被告辯解不足採信之理由：
　⒈被告雖辯稱其將A女視如己出，且A女寄居其住處時均與甲○○
    同睡，其絕對沒有對A女為猥褻行為云云。然查：A女於原審
    審理時證稱：我晚上睡覺都跟被告睡在一起，阿嬤（指甲○○
    ）有時候也會一起睡，跟被告睡在一起比較多，都是被告哄
    我睡等語（見105侵訴16卷㈡第96頁），而被告於警詢時亦供
    稱：A女有時和我睡，我哄A女睡時，有時我會睡著，就一起
    睡了，有時我母親會一起睡等語（見104偵10591卷第10頁）
    ，且被告於本院亦自陳：我會跟A女一起洗澡，也會跟A女一
    起躺在床上哄她睡覺等語（見106侵上訴256卷第512至513頁
    ），益徵其確有諸多與A女近距離獨處之時間及機會，則被
    告辯稱其未與A女同睡云云，並非可採。況被告前揭犯行並
    非於A女夜間睡眠時所為，則被告平日縱於將A女哄睡後，即
    至B女住處過夜，仍無礙於其有前開犯行之認定。至於證人
    甲○○於偵訊及原審審理時雖證稱：A女來住我家後，被告晚
    上會去接B女，然後就睡在B女那邊，我就會陪小孩睡；我跟
    被告都會哄A女睡覺，但最後是由我跟A女一起睡覺云云（見
    104偵10591卷第99頁，105侵訴16卷㈠第134至135頁），與A
    女及被告前開所述不符，難以憑採。至於被告雖稱其將A女
    視如己出云云，然此與其有無對A女為前揭犯行間，尚無必
    然之關聯性，要難以此逕為有利被告之認定。
　⒉關於辯護人質疑A女指述前後不一部分：
　⑴辯護人雖質以：A女就其何時見到被告生殖器，及曾否見過精
    液等節，前後證述不一云云。然查，就A女何時見到被告的
    生殖器一節，A女於104年5月5日偵訊時先稱：除了洗澡時，
    沒有在其他地方看過「爸爸的雞雞」等語，旋又稱：除了洗
    澡還有在房間看過等語（見104他1500卷第13頁），核與其
    於104年10月21日偵訊時稱：除了洗澡以外，會在爸爸用電
    腦看「醜喵喵」影片時，看到爸爸尿尿的地方（重要部位）
    等語相符（見104偵10591卷第74至75頁），是辯護人稱：A
    女就其何時見到被告生殖器一節，前後指述不一云云，容有
    誤會。次就A女是否見過精液一節，A女於104年5月5日偵訊
    時先稱：有碰過白白的東西等語（見104他1500卷第12頁）
    ，又稱：我沒有看到白白的東西，是爸爸說的等語（見104
    他1500卷第14頁），於104年10月21日偵訊時另稱：有看過
    白白的東西，但沒有摸過等語（見104偵10591卷第77頁），
    前後證述固有不一。惟按證人之供述前後不符或相互間有所
    歧異，究竟何者為可採，法院非不可本於經驗法則或論理法
    則，斟酌其他情形，作合理之比較，定其取捨；若其基本事
    實之陳述與真實性無礙時，仍非不得予以採信，非謂一有不
    符或矛盾，即認其全部均為不可採信。本件被告係被訴以其
    生殖器碰觸A女外陰部，與被告有無射精，乃至於A女 有無
    見聞甚至碰觸精液，尚屬二事，自難僅因A女就此細節之證
    述歧異，逕認其前揭證述均無可採。
　⑵辯護人質以：A女對於被告生殖器之描述有「硬的」、「軟的
    」，前後指訴不一，且被告為一年輕健康男性，勃起功能並
    無障礙，可見A女所指並不實在云云。查A女固於偵查時先稱
    ：爸爸的小雞雞在我的重要部位外面碰來碰去的時候，我有
    毛毛的、軟軟的感覺等語（見104偵10591卷第16至17頁），
    後稱：爸爸尿尿的地方站起來就是硬的，躺下的時候是軟的
    ；站起來就是舒服的時候，有時候爸爸尿尿的地方站起來的
    時候會碰到我尿尿的地方，有時候不會等語（見104偵10591
    卷第77頁），然男性之生殖器是否勃起，影響因素眾多，包
    括注意力、壓力等等，縱使接受性刺激，也非恆常處在勃起
    之狀態，無法僅以被告為一年輕健康男性，斷定其生殖器觸
    碰A女外陰部時，必然處於完全勃起之堅硬狀態。而女性外
    陰部受男性生殖器碰觸時所感覺男性生殖器之堅硬程度，本
    為主觀感受，且男性生殖器縱使處於完全勃起狀態，由於充
    血者僅為海綿體，龜頭並不會因為勃起而變得堅硬，是以因
    A女所接觸被告生殖器部位之不同，非無可能於被告處於勃
    起狀態時，A女仍感到柔軟的感受。辯護人另主張A女所指陳
    之姿勢下，被告之生殖器與A女之外陰部不可能碰觸，但A女
    所述坐在床上與被告面對面，腳打開時，被告之生殖器與A
    女之外陰部就會互相碰觸一節，若A女係腳打開坐在被告大
    腿之上，則與常情無違；而若兩人貼身側躺，則被告之生殖
    器當可伸到A女雙腿間碰觸A女外陰部，亦非不可能發生。辯
    護人此部分之質疑，亦無所據。
　⑶辯護人雖質以：A女就被告有無以其生殖器碰觸A女之外陰部
    一節，其於偵訊時所為不利於被告之陳述，與其嗣後及於原
    審審理時之證述前後不一云云。而A女於106年5月11日原審
    審理時雖稱：我不知道被告有無摸過我「妹妹」，也忘記「
    醜喵喵」是什麼意思，或是我曾經跟○○阿姨、○○阿姨（指社
    工）講過的話，我有無在檢察官訊問時說過爸爸尿尿的地方
    除了碰我重要部位外，沒有碰我身體其他地方等語，我也完
    全忘記了云云（見105侵訴16卷㈡第101頁、第103至104頁）
    ；惟A女於同日亦稱：我在檢察官訊問時沒有故意要騙檢察
    官，都是依照當時的印象講的等語（見105侵訴16卷㈡第104
    頁），參以A女於檢察官詢以：「是否記得該檢察官在問妳
    跟誰的事情？」「所以妳很不希望我們再問妳這件事？」「
    ○○阿姨、○○阿姨之前有問妳一些與妳乾爸的事情，妳有無騙
    阿姨？」時，分別出現語調提高、臉部脹紅、頻頻喝水及哭
    泣等反應（見105侵訴16卷㈡第99、104頁），及臺北市立聯
    合醫院104年12月1日北市醫松字第10434898900號函所附之
    兒童青少年司法精神醫學鑑定報告指出：A女 有呈現部分侵
    入式的回憶、迴避、過度警覺等創傷後壓力典型症狀。且須
    注意隨著A女因年齡長大與認知發展，而更明白性行為之意
    義時，可能衍生遲發的羞愧感和其它創傷反應…會談中A女也
    表示媽媽叫她不要亂說等語（見104偵10591卷第117頁、第1
    28至129頁），益徵A女於原審審理時就被告有無以其生殖器
    碰觸A女外陰部一節，雖曾一度推稱「忘記」、「不知道」
    等語，恐係因年齡及認知增長而明白性行為之意義後，衍生
    羞愧感、創傷反應而不願舊事重提，或因顧慮B女之態度，
    而以此方式閃躲問題，尚難以此逕認A女 前後所述不一。至
    於臺北市家庭暴力暨性侵害防治中心個案報告表雖無A女曾
    稱「爸爸的小雞雞在我的重要部分碰來碰去」等語之記載，
    至多僅能證明A女未於接受社工訪談時敘及此事，尚難據此
    推論A女陳述有何不一，是辯護人此部分所辯，亦非可採。
　⑷A女於偵查中之指訴，關於是否有以嘴含住被告之生殖器、見
    到被告生殖器之時地、有無見到或摸過精液、有無看過被告
    之生殖器勃起、於看「醜喵喵」影片時有無穿著衣物、被告
    以生殖器碰觸其外陰部之時地等，前後固有歧異，甚或於臺
    北市聯合醫院對其施行司法精神醫學鑑定時，對於被告之生
    殖器接觸其身體之部位，亦有前後不一之描述（見104偵105
    91卷第128頁）。惟告訴人、證人之陳述有部分前後不符，
    或相互間有所歧異時，究竟何者為可採，法院仍得本其合理
    之心證予以斟酌，非謂一有不符或矛盾，即應認其全部均為
    不可採信，茍其對犯罪基本事實之陳述，與真實性無礙時，
    則仍非不得予以採信。A女關於被告以生殖器碰觸其外陰部
    一節，於偵查中多次主動提及：爸爸小雞雞在我的重要部位
    外面碰來碰去（見104他1500卷第16至17頁）、（那看醜喵
    喵，你們把衣服脫到腳那邊，還會做什麼？）剛剛有講過，
    有時候會發呆，有時爸爸的雞雞會碰我的重要部位（見104
    他1500卷第18頁）、（爸爸尿尿的地方有碰過妳身體其他地
    方嗎？）除了我的重要部位，沒有了等語（見104偵10591卷
    第75頁），則此部分陳述始終一致。至於A女以嘴含住被告
    之生殖器，及被告以其生殖器插入A女陰道，並未經本院認
    定為被告之犯罪事實。至前開司法精神鑑定報告關於三、個
    案對欲鑑定案件的描述部分，雖記載：個案也表示「爸爸」
    對她做不好的事，是指有時洗澡時候會碰觸她，並表示是停
    留約5秒，或來回的撫摸。碰觸的範圍是胸口、胸口的兩邊
    、屁股和尿尿的地方，但否認有手指侵入性器官，也否認有
    除了手以外其他的地方碰觸等語，但亦載明：個案表示「爸
    爸」當時褲子是脫下來的，有看到他的重要部位，且描述了
    「爸爸」生殖器的模樣，並表示他的重要部位（生殖器）有
    碰到她的胸部、尿尿的地方和不常碰到屁股等旨（見104偵1
    0591卷第128頁），A女就本案發生之情節指訴雖有不一，然
    A女為兒童，其理解、記憶及表達能力畢竟不若成人，無法
    強求其對各個細節均記憶清楚，僅於其陳述前後完全一致，
    毫無矛盾可指時，方採信其陳述。A女之陳述中，關於本院
    所認定事實以外之部分雖有歧異，然本案發生可能之時間範
    圍前後超過1年，且被告與A女之關係密切，難免對事件之記
    憶模糊，若因此認為A女之陳述全盤不可採信，則與A女具備
    超齡性知識及行止不符。是A女於偵查中之陳述，前後雖有
    些許差異，但其關於被告以生殖器碰觸其外陰部之陳述既始
    終一致，衡諸被害人之年齡、陳述能力、本件可能案發期間
    之長短以及卷存之其他補強證據，本院認A女此部分陳述仍
    堪採信。
　⒊辯護人雖質以：A女於案發時未滿7歲，認知發展未臻成熟，B
    女亦稱：「A女於聊天時習慣順著聊天對象回答」等語，且A
    女愛幻想，對於現實與幻想可能無法明確區別云云。然查，
    A女於案發時已具相當之記憶及表達能力，且其所證均係親
    身經歷後本於記憶所為陳述，尚非憑空幻想杜撰之事，更無
    混淆現實與想像之情形，而具有相當之憑信性乙節，業經本
    院說明如前（詳前開理由之三、㈣、⒊、⒋所載），自難僅因A
    女於案發時未滿7歲，遽予推翻本院前揭認定。又證人B女於
    原審審理時雖稱：A女說話無厘頭，曾經跟我說看過小殭屍
    玩、爬過富士山，及去年（指105年）在大陸地區高空彈跳
    等等，但去年A女在臺灣地區；A女於4歲時生病，我發現A女
    陰部旁邊，在A女很用力時會鼓起來，我很敏感直接問：「
    這個地方有誰捅妳下面」，A女回答：「有啊，很多人捅我
    」，但我問A女何人捅她時，她講不出來，我只好一一舉例
    如舅舅、外公等，A女說都捅過她，後來帶她去醫院檢查，
    才知道A女罹患疝氣。A女會順著聊天的對象回答問題，縱使
    是沒有經歷過的事情，也會順著聊天的對象回答云云（見10
    5侵訴16卷㈠第187至188頁）。然小殭屍、富士山、高空彈跳
    等等，都可能是A女自電視節目中得知之內容；至於B女所述
    A女稱有人捅她乙事，B女之問題中已包括「捅妳下面」、「
    舅舅捅妳」等情節，其問題屬於典型之誘導，縱A女附和其
    問題而為回答亦不足為奇。且依A女於104年5月5日偵訊時證
    稱：「（妳知道什麼是生殖？）知道，就是生寶寶的事」、
    「（那妳有做過生殖的事嗎？）有過」「（那妳怎麼做？）
    就是爸爸在外面碰來碰去」、「（什麼在外面碰來碰去？）
    剛剛講過了。就是爸爸的小雞雞」、「（爸爸的小雞雞在那
    裡的外面碰來碰去？）我的重要部位」等語（見104他1500
    卷第16至17頁），可知A女係在案發後第1次接受檢察官訊問
    時，於未受任何誘導或暗示之情形下，自行陳述被告生殖器
    碰觸其生殖器之過程，顯與「順著聊天對象回答問題」之情
    形有別，自無法與B女前開所指A女 於4歲時疝氣之情形等同
    視之，亦無法以A女於4歲時曾受誘導，即斷定A女本案所為
    未受誘導之陳述並非實在，是B女 前揭所言，自難援為被告
    有利之認定。　　
　⒋辯護人復質以：A女被愛心媽媽、社工、輔導老師、檢察官不
    當誘導，所受訪談、偵訊等程序，並未遵循NICHD調查詢問
    程序云云。然查：
　⑴證人黃○○於原審審理時證稱：愛心媽媽的輔導，是由很多組
    愛心媽媽和小朋友同時複習功課等語（見105侵訴16卷㈡第44
    頁），而證人黃○○於隨後訪談A女時，即見A女以手勢比出男
    女性交之動作，愛心媽媽於輔導A女時，雖可能提到性相關
    之話題，而使A女說出本案相關之內容，但在其他愛心媽媽
    均在場之情況下，難以想像輔導A女之愛心媽媽能以何方式
    使A女了解性交之動作，並使A女相信此為其與被告共同觀看
    猥褻影片所得知，辯護人此部分之質疑，並無根據。
　⑵證人李○○於原審審理時證稱：我們不會問安置的兒童性侵被
    害人遭受性侵害的過程，A女於104年4月底有主動跟我說要
    講一些事情，說是不是不要摸大人的地方就不會來到這裡，
    那天我有跟A女稍微聊一下，我在A女被安置初期，只知道A
    女被不當照顧，疑似有性侵，對象為何人還很模糊，安置機
    構第一時間不會知道對象，所以我跟A女聊的時候，只是要
    關心A女最近的生活狀況是否還適應，後來A女就主動帶到她
    和被告的事情，A女談這件事情的時候，情緒焦慮、緊張，
    很跳躍式，闡述過程並不連續等語（見105侵訴16卷㈡第166
    至167頁、第171、174頁）；證人許○○於原審審理時則證稱
    ：我有受過NICHD準則的訓練，知道在問事情的過程中，孩
    子有講的事情我們才能夠講，不是主動把任何人放入孩子的
    事件當中，我們接到通報後，我有到學校找到A女，A女跟我
    說有跟被告洗澡、有幫被告洗雞雞，後來就是李○○通知我A
    女主動找她談家裡的事情，我就過去一趟，A女有跟我談比
    較多的細節，但因為A女的表達比較跳躍，無法好好的談話
    ，而且因為A女越談越焦慮，所以我們請檢察官趕快作筆錄
    。在我和A女的會談中，我沒有幫A女整理，因為都是A女自
    己講出來的，而且A女使用的慣用詞如「醜喵喵」我也聽不
    懂是何意思；我們開庭前也沒有幫A女整理或歸納她要陳述
    的內容，因為我們經驗中，檢察官訊問前讓孩子用她自己的
    方式去講對孩子比較好，而且檢察官有說會安排早期鑑定，
    我們覺得讓檢察官和鑑定人去處理A女的陳述就好了（見105
    侵訴16卷㈡第148至150頁、第156、161頁）。可知證人李○○
    並不清楚A女遭安置之詳細緣由，在A女不連續的陳述過程中
    ，應難對於A女有何誘導；而證人許○○係專業處理兒童性侵
    害案件之社工，並有接受過NICHD準則之相關訓練，雖與A女
    有談及本案，但並未協助A女整理、歸納其陳述，而是交由
    檢察官之訊問及後續之早期鑑定，去探究A女 陳述情節是否
    可信。況且證人黃○○於原審審理時證稱：我因為愛心媽媽向
    輔導組長反應A女講的內容有一些比較成熟，我就去找A女來
    談談看，A女有說過爸爸用電腦看影片，影片裡面是沒有穿
    衣服的女生，我問A女說妳看到的東西是什麼，她還有以左
    手握拳，右手食指由下往上深入左手拳頭內，比動作給我看
    ，A女也說會和爸爸脫光一起睡覺、會摸爸爸，爸爸也會摸
    她，感覺很開心，會談完後，我們就通報社工，隔天A女就
    被社工帶走等語（見105侵訴16卷㈡第35、37頁、第38至39頁
    、第41、43頁），A女於接觸社工前，言談中即表現出知悉
    猥褻影片之存在及性交之具體動作等異常之性知識，此顯與
    社工許○○、李○○無關，再參以A女於偵查中之陳述，包括「
    醜喵喵」此一社工李○○、許○○不解意涵之大陸方言，則A女
    於偵查中之指訴，難認係經由社工之誘導而來。又自此既已
    足判斷A女之指訴並非因社工不當詢問方式所導致，則辯護
    人稱社工無法提供訪談A女之錄音、錄影，認無法確認詢問
    過程有無遵循NICHD詢問程序云云，即無從憑採。
　⑶關於A女受檢察官訊問前，有無受社工誘導部分，經原審勘驗
    A女於104年5月5日受檢察官訊問之錄影畫面，社工許○○固有
    對A女稱：「妳要不要講一下，妳剛剛跟○○阿姨說妳整理了5
    件事情要跟叔叔講的，是不是都講完了？妳想一下，妳剛剛
    說有5件事情妳要講，確定有都講完了妳就自己跟叔叔說」
    等語，有勘驗筆錄在卷可稽（見105侵訴16卷㈠第100至105頁
    反面），然就此證人許○○於原審審理時證稱：我有印象A女
    有講過她有整理好要跟檢察官講什麼，所以我們就會提醒她
    整理的東西是否都講完了，但A女到底整理什麼我也不確定
    ，我們應該都會提醒小朋友，有告訴我們的事情都要記得告
    訴檢察官等語（見105侵訴16卷㈡第159頁）；證人即A女緊急
    短期安置機構之社工李○○於原審審理時則證稱：當日許○○來
    到園內，對A女說檢察官想要看她，我們跟A女說有一些事情
    要自己跟檢察官說，沒辦法我們幫她說，A女自己在過程中
    就主動提到有5件事情要跟檢察官說，但我們並不清楚這5件
    事情的內容，我沒有向A女了解她要陳述的內容；時間點應
    該是在許○○跟A女說要開庭之後，出門去地檢署之前等語（
    見105侵訴16卷㈡第169、171、172頁）。足見證人許○○所說A
    女整理之5件事情，為A女自己想好要向檢察官陳述者，並非
    許○○、李○○所整理並灌輸給A女。另證人許○○於原審審理時
    雖證稱：就我對A女之認知，A女可以數1、2，但要A女有條
    理應該是沒辦法，我第一次接觸A女時，A女沒有辦法自己連
    續性，將整件事情完整陳述等語（見105侵訴16卷㈡第163頁
    ），然A女於偵查中提及5件事情後，隨即稱：我要講的5件
    事情，第一件是2樓的事，2樓曾經有做過一些不好的事，第
    二件是跟我爸和「醜喵喵」有關的事，第三件是我跟爸爸看
    太多恐怖片，第四件是我不行跟爸爸一起洗澡，要穿衣服，
    第五件是爸爸說不行告訴人家醜喵喵的事情，但是我一定要
    跟你們講等語（見104他1500卷第18頁）。此5件事情自順序
    上找不出邏輯順序及條理，且細繹A女該次偵訊中之陳述，
    其並未能對於本次猥褻事件，為完整連續之陳述，對照證人
    許○○於原審另證稱：A女在講述與被告間的事情時，並沒有
    與我對其陳述能力的評估有明顯不一致的地方，因為A女就
    是講一塊一塊的東西，A女在陳述日常生活的事情時就是欠
    缺連續陳述的能力，這個現象在A女陳述性侵害的過程中也
    是連續出現等語（見105侵訴16卷㈡第163至164頁），益徵A
    女雖有整理，然自其整理與陳述之方式觀之，並未超出其陳
    述能力，而難認其於陳述前有受他人教導應如何作證。至於
    104年5月5日檢察官訊問時，A女固有由社工李○○暫時帶離溫
    馨談話室休息之情形，此有A女之偵訊錄影勘驗筆錄在卷可
    稽（見105侵訴16卷㈠第100頁），然性侵害犯罪防治法第15
    條第3項之所以規定被害人為兒童、少年時，偵審中應指派
    社工陪同在場，其意即在使兒少於面對司法嚴肅、陌生之環
    境時，得自社工獲得心靈上之支持，以減少偵審程序對於兒
    少精神上之負擔。是社工於偵查中全程陪同兒童性侵被害人
    ，係依法律之規定，此當然包括於訊問中休息時陪同被害人
    ，照顧被害人之需要。不能僅以社工於訊問中陪同A女離開
    現場，斷定社工有何教導A女之情事。況且A女於休息前，即
    稱：有時候我和我爸會看一些脫光衣服的照片、圖片等語（
    見104他1500卷第9至10頁），益徵A女該次訊問中所為不利
    於被告之陳述，並非因中間休息時受社工不當暗示或誘導所
    為。
　⑷辯護人雖質疑A女於受檢察官訊問時有受不當誘導云云，然偵
    查中A女第一次指訴被告有猥褻行為時，係稱：（妳知道什
    麼是生殖？）知道，就是生寶寶的事。（那妳有做過生殖的
    事嗎？）有過。（那妳怎麼做？）就是爸爸在外面碰來碰去
    。（什麼在外面碰來碰去？）剛剛講過了。就是爸爸的小雞
    雞。（爸爸的小雞雞在那裡的外面碰來碰去？）我的重要部
    位等語（見104他1500卷第16至17頁），自其陳述前後問答
    過程可知，A女係主動說出被告之生殖器碰觸其外陰部之過
    程，於其陳述前，A女並未自訊問者處獲得其陳述內容之相
    關資訊，故可排除其陳述係因訊問者誘導而附和訊問者之可
    能性。又後來檢察官雖有訊問A女：「那妳的妹妹碰到爸爸
    尿尿的地方，妳們是坐著還是躺著？」、「記得爸爸尿尿的
    地方是怎麼碰到你尿尿的地方？」等語（見104偵10591卷第
    75至76頁），惟此係基於A女先前所提供「爸爸的小雞雞有
    在我重要部位外面碰來碰去」之資訊，進一步對其細節而為
    訊問，此並未違反NICHD詢問程序。
　⑸另辯護人又以A女於偵查中使用「生殖」一詞（見104他1500
    卷第17頁）、於審理中使用「案件」一詞（見105侵訴16卷㈡
    第118頁），認A女使用之語句超出其應有之知識水準；偵查
    中稱呼被告為「爸爸」（見104他1500卷第7頁），審理中稱
    呼被告為「乾爸」（見105侵訴16卷㈡第95頁）有所不同，而
    認A女之陳述有受到誘導之情形。然證人許○○於原審審理時
    證稱：個案要受司法機關訊問時，我們不會給予輔導或心理
    諮商，但會先讓孩子知道會身處何種環境，會有哪些人聽孩
    子訴說發生在他身上的事情，類似友善法庭，讓孩子有心理
    準備等語（見105侵訴16卷㈡第146頁），則證人許○○在說明
    法庭程序時，提到「案件」一詞不足為奇，但不能以此即認
    為A女所述為誘導所致。至關於「生殖」一詞，A女於偵查中
    證稱：爸爸（指被告）告訴我白白的東西是蝌蚪，爸爸說女
    生有子宮，男生有像蝌蚪的東西，然後進去女生的子宮裡面
    ，會變小孩等語（見104他1500卷第15頁），足見被告有對A
    女施以性教育，則A女甚可能係自被告處學得「生殖」一詞
    ，不能僅以A女陳述中出現此一詞彙，即推斷A女關於被告猥
    褻行為之證述係受他人誘導。至於A女對被告稱謂之改變，A
    女於原審審理時稱：因為我覺得我現在不信任被告，所以改
    稱「乾爸」等語（見105侵訴16卷㈡第107頁）；證人許○○則
    證稱：A女一開始稱呼被告「爸爸」，後來改為稱呼「乾爸
    」，大概的狀況是當A女講到「爸爸」時，我們會無法確認
    是誰，A女就會自己講是「乾爸」啦。A女開始會調整用「爸
    爸」或是「乾爸」，我們並沒有要求A女要作調整等語（見1
    05侵訴16卷㈡第154頁）。衡諸被告原非A女親生父親，且A女
    容或係於受安置接受性別相關教育後，對於被告之猥褻行為
    產生羞恥感，而發生創傷反應，則對於被告改變稱謂，亦可
    理解，尚無從以此推得A女之陳述係受他人教導所為。
　⒌辯護人雖質以：A女對於性知識之啟蒙，來自於B女提供經扣
    案之繪本、學校老師、B女平常對A女之教導，不能因A女有
    描述性器官即認A女所述確實存在云云。而證人B女於原審審
    理時固證稱：我有教A女生理知識，譬如A女怎麼來的，我說
    「尿尿還有一個孔可以生妳出來」，是正確引導這方面而已
    ，我不是真正刻意教A女，A女是翻到我大女兒以前看過臺灣
    出版的書，書是「我從哪裡來」及「少女的秘密」，又因為
    我喜歡中醫，我有中醫塑膠模，A女會拿塑膠模去玩等語（
    見105侵訴16卷㈠第173至175頁）；然B女所提及之「我從哪
    裡來」、「少女的秘密（書名實為「小女生身體的秘密」）
    」書籍與人體經穴位置塑膠模型，均經B女提出於原審法院
    扣案（見105侵訴16卷㈠第225頁，卷㈡第53至54頁、第65頁）
    。其中，人體經穴位置塑膠模型僅有顯露男性生殖器之外觀
    ，而經詳閱該2本書籍，固有如附表一、二所示與A女 於偵
    查中之指訴相關之內容。然而，A女指訴中如附表三所示之
    內容，均未見於上開2本書籍當中，參以證人B女於偵訊及原
    審審理時證稱：除了上開書籍，我沒有給A女看過色情的內
    容、影片或圖片，也不可能讓A女看電視、看書看到這種內
    容；之前A女和我所住的地下室，只有一台壞掉的筆電，而
    且那邊沒有網路；我與被告在A女面前不會出現親密的動作
    ，也不可能會有撞見的情形，因為孩子太小，不允許這樣；
    我在教A女上開書籍的時候，不可能教到摸哪個部位男、女
    生會舒服，也不會示範或比給A女看，因為看書就好，不用
    講太多，也不可能示範等語（見104偵10591卷第153頁，105
    侵訴16卷㈠第183頁、第191至192頁）；證人甲○○於原審審理
    時證稱：我們家中不可能有人看A片（即猥褻影片），因為
    沒有人愛這種東西，從來不去碰；我沒有在家裡面看過色情
    的書、漫畫、圖片及報章雜誌，我非常討厭，也不允許看到
    這種東西；我沒有教過A女性知識，也沒有提供A女性知識來
    源，我們家其他人也不會提供或告訴A女性方面相關事情等
    語（見105侵訴16卷㈠第155至156頁、第159頁）；證人黃○○
    於原審審理時證稱：學校一年級給學生的性教育是告訴孩子
    說哪些是身體部位的隱私處，對於隱私處要如何保護自己，
    尊重他人等語（見105侵訴16卷㈡第51頁），則A女除如其所
    述，透過與被告一同觀看猥褻影片、目擊被告觀看影片時自
    慰之動作，及遭受被告以生殖器碰觸其生殖器外部以外，並
    無其他管道能夠獲得其所述如附表三所示之性知識。且A女
    所指訴之情節，包括「毛毛的感覺、軟軟的感覺」、「熱熱
    、溫暖、軟或硬」（見104偵10591卷第17、81頁）等觸覺線
    索，均無法僅由觀看猥褻影片獲得，是B女前開證述內容，
    亦難為有利於被告之認定。
　⒍辯護人雖質以：A女個性極為活潑，只要發生過什麼事情，她
    就會不斷的說，若被告確曾對A女施以猥褻，學校、安親班
    應早已滿城風雨，然證人即A女安親班老師葉○○、學校老師
    阮○○卻均稱其並未聽聞A女說遭被告猥褻之事，且與A女生活
    有密切關係之人，均未聽聞本案犯行，A女卻向素不相識之
    愛心媽媽及輔導老師黃○○提及，誠屬有疑云云。而證人即A
    女安親班老師葉○○及學校老師證人阮○○固均證稱：沒有觀察
    到A女有何超出同齡小孩的性知識或舉動之表現，也沒聽過A
    女表示過關於男女性方面的事情等語（見105侵訴16卷㈡第9
    至11、14、23、28頁）；證人甲○○與B女均證稱：沒有聽過A
    女提過性方面的語句、比較成人之內容或情色之內容等語（
    見105侵訴16卷㈠第139 、143、191頁）。然查，證人黃○○於
    原審審理時證稱：愛心媽媽跟輔導組長說覺得A女講的內容
    有一些是比較成熟的，感覺一年級的小朋友不會知道這麼多
    的事情，因為愛心媽媽反應很多次，我才找A女來談談看等
    語（見105侵訴16卷㈡第34至35頁），是本案並非A女動向愛
    心媽媽或黃○○透露遭性侵之事。且證人葉○○於原審審理時亦
    證稱：我不是主要照顧者，我們學生有分組，A女和我不同
    組，我比較不清楚A女 之事情，我和安親班另一個老師雖然
    會開會，但比較針對教務等語（見105侵訴16卷㈡卷第11、16
    頁）；證人阮○○則證稱：我們大部分都在上課，除非是課堂
    上問問題，孩子有講話，才會有把孩子日常生活中的事情跟
    我分享等語（見105侵訴16卷㈡第22頁），則證人葉○○、阮○○
    並無太多機會能自A女處觀察或得知A女對性知識之認識及異
    樣行止。至證人甲○○於原審審理時證稱：A女有去上學校的
    資源班，A女應該不喜歡上資源班，因為A女說要寫很多作業
    等語（見105侵訴16卷㈠第139至140頁），然而證人阮○○於原
    審審理時證稱：A女還在資源班前置作業的鑑定階段，沒有
    全部完成資源班的鑑定，所以一天都沒有在資源班上過課等
    語（見105侵訴16卷㈡第24頁、第27至28頁），證人甲○○此部
    分所述明顯與事實不符，且其證述亦有前開與事實不符之處
    （詳前述理由三、㈥、⒈部分），而證人甲○○復為被告之母，
    所述難免有迴護被告之可能。再者，A女於偵訊時證稱：被
    告有講過「醜喵喵」的事情不要講等語（見104他1500卷第1
    8頁），且社工許○○製作之個案報告表稱：安置初期，A女對
    「父女」間的感情認知扭曲，不認為兩人一起洗澡、看色情
    影片有何不對等語（見104偵10591卷第67-1頁）；A女之心
    理諮商師則認為：A女呈現複雜感受，從一開始展現對於被
    告的過度親密，到後來覺得罪惡及強烈的自責等語，有被害
    人之身心狀態評估報告在卷可參（見104偵10591卷第115頁
    反面），本案被告復係以其生殖器碰觸A女之外陰部，並未
    為以生殖器插入A女陰道內部等會造成疼痛之行為，則A女可
    能係因尚未具備正確之性觀念，對被告所為行為未產生羞恥
    感，復因該行為未帶來痛覺，並無對他人求助之動機，而遵
    從被告之指示，未將被告之性侵行為告知他人、甚至B女，
    自不能以上開證人未聽聞A女提及此事，即認被告無猥褻A女
    之行為。
　⒎辯護人雖質以：證人許○○、李○○、黃○○等人之證述，均屬轉
    述A女所述之傳聞證據，不足以補強A女所述之真實性云云。
    惟按被害人之陳述，固不得作為有罪判決之唯一證據，須就
    其他方面調查，有補強證據證明確與事實相符，始得採為被
    告論罪科刑之基礎。然所謂補強證據，係指被害人之陳述本
    身以外，足以證明犯罪事實確具有相當程度真實性之證據，
    不以證明犯罪構成要件之全部事實為必要，而與被害人指述
    具有相當關聯性，且與被害人之指證相互印證，綜合判斷，
    已達於使一般之人均不致有所懷疑，得以確信其為真實者，
    即足當之。本件被告確有於上揭時地對A女強制猥褻之事實
    ，業經本院依憑A女之指證及前開補強證據，認定如前，並
    非單憑A女之指訴作為認定犯罪事實之唯一證據。至於證人
    許○○、李○○、黃○○等人前開證述，係基於其等感官知覺之直
    接作用，證述見聞A女案發後行止及本案通報、查獲經過，
    係用以證明A女相關行止、供述存否或前述通報查獲經過（
    而非憑以證明所聽聞之A女傳述屬實），即與A女之證述分屬
    不同之獨立證據，並非傳聞證據或聽聞自A女傳述之累積證
    據，是被告及辯護人認前開證人所述均屬轉述A女所述之傳
    聞證據云云，並無可採。　　
　㈧綜上所述，被告上揭辯解均非可採，其犯行之事證明確，堪
    予認定，應依法論科。
四、論罪部分：
　㈠被告與A女間具有家庭暴力防治法第3條第2款之家庭成員關係
    ，且被告上揭所為，係對A女實施身體上之不法侵害行為，
    核屬家庭暴力行為，並已該當家庭暴力防治法之家庭暴力罪
    ，惟因該法對於家庭暴力罪並無科處刑罰之規定，爰依刑法
    或相關法律規定論處。
　㈡核被告所為，係犯刑法第224條之1之強制猥褻罪而有同法第2
    22條第1項第2款之情形，應論以同法第224條之1之對未滿14
    歲之女子犯強制猥褻罪。被告所犯之刑法第224條之1對未滿
    14歲女子為強制猥褻罪，係以被害人為兒童及少年所定之特
    別處罰規定，依兒童及少年福利與權益保障法第112條第1項
    但書，不能適用該項前段加重其刑，併予敘明。
五、上訴駁回之理由：
　㈠原審認被告犯加重強制猥褻罪之事證明確，並以行為人之責
    任為基礎，審酌被告無犯罪紀錄之素行，其與A女雖無血緣
    關係，但仍供A女寄住，對A女疼愛有加，另由A女原均稱被
    告為「爸爸」，可知兩人原確感情融洽且情同父女，然被告
    竟逾越分際，以前述犯罪手段，利用欠缺性自主意思能力之
    A女為猥褻犯行，使A女對父親之感情認知扭曲、影響其身心
    健康（詳被害人之身心狀態評估報告），兼衡被告之智識程
    度（自陳高職畢業）、家庭經濟及生活狀況（自陳家中有母
    親、弟妹、目前從事餐飲業）及否認犯行之犯後態度等一切
    情狀，量處有期徒刑3年6月，經核其認定事實及適用法律均
    無不合，量刑亦屬妥適。
　㈡檢察官上訴指摘原審法院認前開測謊鑑定書無證據能力係不
    當云云，並無理由。被告上訴否認犯行，而以前揭辯解指摘
    原判決不當，然其所辯各節俱非可採，業經本院指駁、說明
    如前，是被告上訴亦同為無理由，均應予駁回。
據上論斷，應依刑事訴訟法第368條，判決如主文。
本案經檢察官蔡少勳提起公訴，檢察官林伯文提起上訴，檢察官
廖先志到庭執行職務。
中　　華　　民　　國　　111 　年　　8 　　月　　17　　日
                  刑事第十五庭  審判長法  官  陳芃宇
                                      法  官  陳俞伶
                                      法  官　曹馨方
以上正本證明與原本無異。
如不服本判決，應於收受送達後20日內向本院提出上訴書狀，其
未敘述上訴之理由者並得於提起上訴後20日內向本院補提理由書
（均須按他造當事人之人數附繕本）「切勿逕送上級法院」。
                                      書記官　游秀珠
中　　華　　民　　國　　111 　年　　8 　　月　　17　　日
附錄：本案論罪科刑法條全文
中華民國刑法第222條第1項第2款
犯前條之罪而有下列情形之一者，處7年以上有期徒刑：
二、對未滿14歲之男女犯之者。
　　
中華民國刑法第224條之1
犯前條之罪而有第222條第1項各款情形之一者，處3年以上10年
以下有期徒刑。

附表一：「小女生身體的秘密」一書中與A女偵查中指訴相關
之內容
編號 與A女指訴相關之內容 書籍出處頁數 備註 1 精液為白色液體，內有看起來像蝌蚪的精子，會往子宮裡游向卵子，製造出寶寶。 第198-200頁  2 生殖器的外觀及青春期產生第二性徵後，會在生殖器周圍生出毛髮。 第201-204頁 於此書中，均以「小鳥」代稱生殖器 3 男女相愛會想撫摸對方、與對方接吻，想要「愛愛」。 第206頁  4 生殖器勃起前後之外觀以及性交之過程（即生殖器勃起後進入女性之陰道）。 第208-209頁  5 女性有自慰行為之事實。 第246、249頁 但除「將異物或手指放入陰道內」外，並未提及女性自慰之具體方式 

附表二：「我從哪裡來」一書中與A女 偵查中指訴相關之內容
編號 與A女 指訴相關之內容 所在位置 1 生殖器之外觀與周圍陰毛之描繪。 105侵訴16卷㈢第16頁 2 生殖器勃起（變硬）之敘述以及男女於床上相擁之圖示。 105侵訴16卷㈢第20-21頁 3 男女性交會產生快感（癢癢的感覺）以及性交之進行方式（生殖器插入陰道中推動）。 105侵訴16卷㈢第22-24頁 4 男性高潮（強烈、美妙的顫抖）以及於高潮時所伴隨的射精（有黏稠東西從生殖器射出進入陰道） 105侵訴16卷㈢第26頁 5 精液由精子組成，精子長得像蝌蚪一樣。 105侵訴16卷㈢第28頁 

附表三：A女 偵查中指訴未見於「小女生身體的秘密」、「我從
哪裡來」書籍中之部分
編號 項目 A女 指訴所用文句 卷證出處 1 猥褻影片、圖片之存在 網路上有「醜喵喵」的圖片、影片，大人會做生寶寶的事情。 104他1500卷第15-17頁 2 男性生殖器碰觸女性外陰部而不進入 爸爸的小雞雞在我的重要部位外面碰來碰去，我有毛毛、軟軟的感覺。 104他1500卷第16-17頁 3 「生殖」一詞 大人在作生殖的事情，就是生寶寶的事情。 104他1500卷第16頁 4 男性自慰之動作 爸爸手握住他的重要部位上下移動。 104偵10591卷第77頁